【裁判字號】    98,抗,961
【裁判日期】    980625
【裁判案由】    清償借款等
【裁判全文】
臺灣高等法院民事裁定                   98年度抗字第961號
抗  告  人  永豐商業銀行股份有限公司
法定代理人  丑○○
訴訟代理人  子○○
相  對  人  甲○○
            乙○○
            丙○○○
            癸○○
            辛○○
            戊○○
            壬○○
            己○○
            丁○○
            庚○○
上列當事人間清償借款等事件，抗告人對於中華民國98年4月6日
臺灣臺北地方法院98年度審訴字第1619號所為裁定提起抗告，本
院裁定如下：
    主  文
抗告駁回。
抗告費用由抗告人負擔。
    理  由
一、按「當事人得以合意定第一審管轄法院。但以關於由一定法
    律關係而生之訴訟為限。前項合意，應以文書證之。」民事
    訴訟法第24條定有明文。故當事人得以合意定第一審管轄法
    院者，如具備該條所定之要件，當事人及法院均應受其拘束
    。又「訴訟之全部或一部，法院認為無管轄權者，依原告聲
    請或依職權以裁定移送其管轄法院。」民事訴訟法第28條第
    1項亦定有明文。
二、本件訴外人台北區中小企業銀行股份有限公司（下稱台北區
    中小企銀）更名為訴外人台北國際商業銀行股份有限公司（
    下稱台北國際商銀），因於民國95年11月13日與訴外人建華
    商業銀行股份有限公司（下稱建華商業銀行）合併，合併後
    台北國際商銀為消滅公司，建華商業銀行為存續銀行，並更
    名為「永豐商業銀行股份有限公司」即抗告人，合先敘明。
三、經查，本件抗告人係主張基於繼受自台北區中小企銀基隆分
    行與訴外人曾金元（其已於90年6月28日死亡， 相對人辛○
    ○、戊○○、壬○○、己○○、丁○○、丙○○○、庚○○
    及癸○○則為其繼承人）、相對人乙○○、丙○○○、甲○
    ○及癸○○間之消費借貸及連帶保證契約等法律關係，訴請
    相對人等負連帶清償責任，惟依其等所簽立之償還合會金契
    約書第10條之約定；「…均自願受貴行所在地之法院審理之
    …此致台北區中小企銀基隆分行」，足證契約當事人已以文
    書合意因該契約涉訟時，以簽約時之台北區中小企銀基隆分
    行所在地之法院即臺灣基隆地方法院為第一審管轄法院，兩
    造及法院均應受此合意契約之拘束。原法院據此合意，而將
    本件移送於臺灣基隆地方法院，於法並無違誤。
四、抗告意旨雖略以：抗告人捨合意管轄之約定而向相對人住所
    地之法院起訴，對於相對人並無不利，原法院不應違反「以
    原就被」原則，將本案移送臺灣基隆地方法院管轄云云。惟
    管轄法院之合意既係由契約當事人雙方合意，當事人雙方即
    均應受此合意約定之拘束，非抗告人單方所得片面捨棄或變
    更，況本件之相對人固有住所地在台北市者（4人） ，亦有
    住所地在基隆市者（5人）及板橋市者（1人），抗告人逕行
    捨合意管轄之臺灣基隆地方法院，而向少數相對人住所地之
    非合意管轄之原法院起訴，已違反兩造之合意管轄約定，原
    法院據兩造之合意管轄約定，而將本件移送於臺灣基隆地方
    法院，於法並無違誤。抗告意旨仍執前詞指摘原裁定不當，
    求予廢棄，為無理由，應予駁回。
五、據上論結，本件抗告為無理由，爰裁定如主文。
中    華    民    國    98    年    6     月    25    日
                    民事第十庭
                        審判長法  官  黃豐澤
                              法  官  林麗玲
                              法  官  蕭艿菁
正本係照原本作成。
不得再抗告。
中    華    民    國    98    年    6     月    25    日
                              書記官  王秀雲


司法院資訊處製作；財團法人民間司法改革基金會備份。
